臺灣高等法院臺中分院刑事判決　　　　96年度上易字第1644號
上　訴　人　臺灣彰化地方法院檢察署檢察官
被　　　告　乙○○
　　　　　　　　　　　5樓之5
　　　　　　　　　　(另案在臺灣臺中看守所羈押中)
上列上訴人因妨害公務案件，不服臺灣彰化地方法院96年度易字
第806號中華民國96年7月13日第一審判決（起訴案號：臺灣彰化
地方法院檢察署96年度偵字第4381、4711號），提起上訴，本院
判決如下：
    主  文
上訴駁回。
    理  由
一、公訴意旨略以：被告乙○○因於民國96年5月2日19時50分許
    ，前往彰化縣大城鄉○○村○○段718、719地號果園內，徒
    手竊取被害人蔡開所有之西瓜11顆，得手後搬到其所有車牌
    號碼RB-9790號自小客車上，旋於同日20時20分許，為巡邏
    警員行經上址發現，乙○○隨即棄車逃逸，為警當場查獲遭
    竊之西瓜11顆及扣得上開遺留在現場之自小客車 (所涉竊盜
    犯行，業經臺灣臺中地方法院判處罪刑，經乙○○於本院撤
    回上訴而確定)。被告乙○○於翌 (3)日17時10分許，經警
    通知前往彰化縣警察局芳苑分局西港派出所說明上開竊盜犯
    行，見上開自小客車停於西港派出所內之停車場，即趁值班
    警員丙○○不注意之際，自行持其所有之自小客車鑰匙開啟
    車門入內，並啟動電門欲自該派出所之側門駛離，適經警員
    丙○○發現後立即出面制止，被告乙○○仍執意強行將該車
    駛離，遂基於妨害公務之犯意，欲倒車衝撞警員丙○○，以
    此方法對依法執行職務之警員丙○○施強暴脅迫，幸經警員
    丙○○及時拔槍並2度喝令制止後，被告乙○○始停車，因
    認被告乙○○涉犯刑法第135條第1項妨害公務罪嫌等語。
二、證據能力之說明：
    按被告以外之人於審判外之陳述，雖不符刑事訴訟法第159
    條之1 至第159 條之4 之規定，而經當事人於審判程序同意
    作為證據，法院審酌該言詞陳述或書面陳述作成時之情況，
    認為適當者，亦得為證據。當事人、代理人或辯護人於法院
    調查證據時，知有第159 條第1 項不得為證據之情形，而未
    於言詞辯論終結前聲明異議者，視為有前項之同意，刑事訴
    訟法第159條之5定有明文。查本案全部卷證，檢察官及被告
    均不爭執其證據能力，本院復以該等供述證據作成時之情況
    ，認為適當，並無不宜做為證據之情形，認下述所引用之證
    據均有證據能力，合先敘明。
三、按犯罪事實應依證據認定之，無證據不得認定犯罪事實；不
    能證明被告犯罪者，應諭知無罪之判決，刑事訴訟法第154
    條第2項、第301條第1項分別定有明文。次按認定不利於被
    告之事實須依積極證據，苟積極證據不足為不利於被告事實
    之認定時，即應為有利於被告之認定；且認定犯罪事實所憑
    之證據，雖不以直接證據為限，間接證據亦包括在內；然而
    無論直接或間接證據，其為訴訟上之證明，須於通常一般之
    人均不致有所懷疑，而得確信其為真實之程度者，始得據為
    有罪之認定，倘其證明尚未達到此一程度，而有合理之懷疑
    存在時，因而為無罪之判決，尚不得任意指為違法（最高法
    院30年臺上字第816號、76年臺上字第4986號判例意旨可資
    參照）。
四、本案公訴人認被告乙○○涉犯上開妨害公務罪嫌，係以證人
    即警員丙○○於偵查中之證述、現場照片及現場圖為其主要
    論據。訊據被告乙○○堅決否認有何妨害公務犯行，辯稱：
    伊當時車停位置的角度無法開出去，如果伊要撞他的話，應
    該是他站在伊的前方而不是後方，且伊車子的前方有階梯，
    也不可能撞上去。伊當時是有進去車內發動引擎，但沒有排
    檔移動，是否因手煞車未拉起而使車子移動，伊不確定，但
    他叫伊下車時，伊即馬上下車，沒有要倒車衝撞他的意思等
    語。經查，證人即西港派出所警員丙○○於偵查中係具結證
    稱：被告直接到派出所就拿鑰匙啟動電門倒車要從側門離開
    ，伊等幾個人是要將被告攔下，當時被告已倒車到側門的門
    口處，而所長吳慧娟及工友靳嘉玉是在副駕駛座旁請被告停
    車，可是被告還是繼續倒車，伊看到他繼續倒車所以就拔槍
    警戒並大聲喝令被告停車，當時被告的自小客車駕駛座及副
    駕駛座的車窗均未關閉，且伊當時身著警員制服，所以被告
    應該可以清楚聽見伊等制止的聲音，是經過2次喝令他停車
    ，並拔槍警戒第2次他才停車等語 (偵卷第13頁)，惟依證人
    丙○○上開偵訊證詞，雖可認被告有未依警員警告而移動車
    子，然其卻未證稱被告有何對其施強暴脅迫之行為。證人丙
    ○○於原審則具結證稱：被告當時要離開的角度無法加速，
    他倒車沒有衝撞特定對象，他只是想要將車子開走，因為伊
    請他停車，他不停車，以較慢的速度滑行，若他繼續不停車
    的話會撞到伊，才會認為被告有妨害公務等語 (原審卷第40
    頁背面、41頁)，亦未證稱被告有故意對其施強暴脅迫之行
    為，另證人即西港派出所所長吳慧娟亦於原審具結證稱：當
    天聽到引擎發動聲立即衝出值班台，就發現該停放的車輛裡
    面有1個人，仍然停在原處，還未開出去，丙○○就立即衝
    出大門，伊與靳嘉玉就喊停車，被告都沒有回應，被告倒車
    在挪角度時，速度沒有很快，被告當時目的是要離開，不是
    刻意衝撞警員，但被告在倒車的過程中，因為他倒車的角度
    不對，有可能會撞到伊，丙○○站在車後面，被告駕車也可
    能會撞到他等語 (原審卷第42頁背面)；另證人即西港派出
    所工友靳嘉玉於原審具結證稱：當時伊與吳慧娟在值班台聊
    天，伊等聽到車聲就馬上衝出去，伊等有立刻叫他停車，他
    停車的角度確實要倒車很多次（才出得去），伊本來是要去
    拉鐵門，但被告車子的角度已調好，被告車子一直退，伊怕
    被告的車子後退撞到伊，就繞到旁邊，丙○○就喝令他停車
    ，但是被告並未停車，一直到被告車子的後車輪已經超過鐵
    門的軌道才停車，西港派出所面向西，被告車子的車頭朝南
    ，車尾朝北，因為平常車子縱使正面從右側門出去也要來來
    回回好幾次才能出去，伊有看到被告車子來來回回好幾次，
    伊看到被告車子拉直，就急著要去拉鐵門等語 (原審卷第43
    頁)，可見被告當時應係要倒車離去，並無故意要衝撞特定
    人之意思，且若是要駕車對人實施強暴脅迫，至少亦要有一
    定之速度始有可能，而查，當時車牌號碼RB-9790號自小客
    車停放處是在彰化縣警察局芳苑分局西港派出所大門右側之
    殘障停車位，車子方向係車頭朝向值班台，車尾朝向右側門
    ，依卷附現場相關位置圖及現場照片可知，該停車處空間十
    分狹小，車身1側是圍牆、另1側緊臨花圃、車尾距後方圍牆
    約5公尺，可以移動空間相當有限，證人丙○○、吳慧娟、
    靳嘉玉等人亦均證稱：該停車處空間不大，車子若要由右側
    門出去需多次倒車才能順利出去等語，則被告若要在該空間
    倒車離去，其速度勢必無法快速，且證人丙○○、吳慧娟亦
    均證稱，被告當時之車速沒有很快等語，則被告辯稱伊無刻
    意要衝撞現場特定人士之意等語，應非無據。按刑法第135
    條第1項之妨害公務罪，係指基於故意，對於公務員於依法
    執行職務時，施強暴脅迫之行為而言，是行為人主觀上須有
    妨害公務之故意，客觀上亦須有施強暴或脅迫之行為方足當
    之，本案被告主觀上既欠缺妨害公務之故意，而客觀上亦無
    對任何公務員為強暴脅迫之行為，即與該罪之構成要件有間
    ，此外，復查無其他積極證據足資證明被告確有公訴人所指
    之妨害公務犯行，原審因而諭知被告無罪，並無違誤。檢察
    官上訴意旨略以：由證人吳慧娟、靳嘉玉所述情節，足證案
    發當時被告見多名員警圍繞於車旁，依法執行職務而要求其
    停車，被告仍置之不理，意欲強行將車開離，嗣見警員丙○
    ○拔槍，始不得已停車，惟停車時車輛已駛離停車場而停於
    門口鐵門軌道上，而在迴轉車輛時，被告因急欲駛離，完全
    不顧員警生命安全，幸員警迅捷移動腳步始悻免於難，認被
    告實已該當刑法第135條第1項妨害公務罪嫌等語，指摘原判
    決不當。惟上開證人並未證稱「被告在迴轉車輛時，因急欲
    駛離，完全不顧員警生命安全，而員警迅捷移動腳步，始悻
    免於難」，反係證稱 (檢察官問: 衝撞係有加速的意思，被
    告當時是否有加速？)他要離開的角度無法加速、被告當時
    「以較慢的速度滑行」、被告在挪角度時「速度沒有很快」
    等語，則檢察官之上訴難謂有據，其提起上訴，自無理由，
    應予駁回。
據上論斷，應依刑事訴訟法第368條，判決如主文。
本案經檢察官甲○○到庭執行職務。
中　　華　　民　　國　　96　　年　　11　　月　　13　　日
            刑事第十庭　審判長法　官　林  照  明
                         　   法　官  蔡  名  曜
                              法  官  郭  瑞  祥
上列正本證明與原本無異。
不得上訴。
                              書記官  李  妍  嬅
中　　華　　民　　國　　96　　年　　11　　月　　14　　日
